【裁判字號】    98,簡上,1046
【裁判日期】    990211
【裁判案由】    詐欺
【裁判全文】
臺灣桃園地方法院刑事判決            98年度簡上字第1046號
公  訴  人  臺灣桃園地方法院檢察署檢察官
上  訴  人
即  被  告  乙○○
上列上訴人即被告因詐欺案件，不服本院中華民國98年9月23日
所為之98年度壢簡字第1140號第一審簡易判決（聲請簡易判決處
刑書案號：97年度偵字第23088 號），提起上訴，本院管轄之第
二審合議庭判決如下：
    主  文
上訴駁回。
乙○○緩刑貳年，緩刑期間付保護管束，並應於本案判決確定後
陸月之緩刑期間內向指定之政府機關、政府機構、行政法人、社
區或其他符合公益目的之機構或團體，提供肆拾小時之義務勞務
。
    事  實
一、乙○○明知詐欺集團之不法份子經常利用他人存款帳戶、提
    款卡、密碼轉帳等方式，獲取不法利益並逃避執法人員之追
    查，且依其社會經驗，應有相當之智識程度可預見將其銀行
    帳戶、提款卡、密碼等交付與不相識之人使用，有被犯罪集
    團利用作為詐財轉帳匯款等犯罪工具之虞，卻仍不違反其本
    意，於民國98年1 月9 日，在桃園縣中壢市後火車站，將其
    所有華南商業銀行平鎮分行帳號000000000000號帳戶之提款
    卡、密碼，提供予真實姓名年籍不詳之犯罪集團成員之成年
    人。嗣該犯罪集團成員於98年1 月10日撥打電話予甲○○，
    佯稱其博客來網路購物付款方式設定錯誤，可能會造成重複
    扣款，致其陷於錯誤，於97年1 月10日、11日，依照詐欺集
    團成員指示，分別匯出新臺幣（下同）97,000元、3,000 元
    、10萬元，共計20萬元至上開華南商業銀行平鎮分行帳戶內
    ，嗣經甲○○察覺有異，始報警詢線查獲上情。
二、案經桃園縣政府警察局平鎮分局報告臺灣桃園地方法院檢察
    署檢察官偵辦並聲請以簡易判決處刑。
    理  由
壹、程序方面
    本案認定事實所引用之本件卷內所有卷證資料（包含人證與
    文書證據、物證等證據），並無證據證明係公務員違背法定
    程序所取得，且被告於本院審理時對本院提示之卷證均未爭
    執其證據能力，且卷內之文書證據，亦無刑事訴訟法第159
    條之4 之顯有不可信之情況與不得作為證據之情形，從而，
    依刑事訴訟法第159 條至159 條之5 之規定，本案以下認定
    事實所引用之證據（包含人證與文書證據、物證等證據），
    均有證據能力，合先敘明。
貳、實體方面
一、上開事實，業據被告乙○○於本院審理時坦承不諱，核與被
    害人甲○○之指述相符，復有被害人匯款之華南、聯邦銀行
    交易明細表、華南商業銀行平鎮分行函文檢附被告之帳戶資
    料及交易資料等在卷可考，足認被告所提供之前揭華南商業
    銀行平鎮分行帳戶確曾遭詐欺集團所使用，而向被害人甲○
    ○為詐欺取財之犯行甚明。又刑法上之故意，可分為直接故
    意與不確定故意（間接故意），所謂「不確定故意」，係指
    行為人對於構成犯罪之事實，預見其發生而其發生並不違背
    其本意者，刑法第13條第2 項定有明文。查個人之存摺與金
    融卡，專有性甚高，並非一般自由流通使用之物，縱需交他
    人使用，亦必基於信賴關係或特殊事由，自不可能隨意交予
    完全不相識之人任意使用，更況不肖之徒為掩飾不法行徑，
    避免執法人員之追究處罰，經常利用他人帳戶之存摺、金融
    卡及密碼轉帳或提領犯罪所得，藉以掩蓋犯罪行為之情形，
    業經新聞及電視等大眾傳播系統多所報導，政府亦宣導民眾
    注意防範，被告交付其所有之前揭華南商業銀行平鎮分行帳
    戶之存摺、金融卡及密碼予詐欺集團成員時，其身心健全、
    智識程度為一般程度之成年人，並非年幼無知或與社會隔絕
    之人，依其智識能力及社會生活經驗，對於將自己申設之帳
    戶存摺、金融卡及密碼交予不相識之人，該帳戶將有可能會
    被利用作為實行犯罪行為之工具一事應有所預見，其竟仍執
    意將所申辦之提款卡、密碼供人使用，對於他人持以犯罪之
    事實，自不違背其本意，已符合前開「不確定故意」之要件
    。從而，本件事證明確，被告犯行，堪以認定，應依法論罪
    科刑。
二、按刑法上之幫助犯，係對於犯罪與正犯有共同之認識，以幫
    助之意思，對於正犯資以助力，而未參與實施犯罪之行為者
    而言。因此如未參與實施犯罪構成要件之行為，且係出於幫
    助之意思提供助力，即屬幫助犯，而非共同正犯。被告基於
    幫助之犯意，提供姓名年籍不詳之成年人上開帳戶之金融卡
    及密碼，以供詐騙集團成員施用詐術，已如前述。詐騙集團
    成員利用被告之幫助，使被害人在遭施用詐術後陷於錯誤，
    而匯款至被告提供之帳戶，足見被告僅係參與詐欺取財罪構
    成要件以外之行為，且並無證據證明被告係以正犯而非以幫
    助犯之犯意參與犯罪，應認其所為係幫助犯而非正犯行為。
    是核被告所為，係犯刑法第339 條第1 項、第30條第1 項前
    段之詐欺取財罪之幫助犯。被告係以幫助之意思，參與構成
    要件以外之行為，為幫助犯，爰依刑法第30條第2 項規定，
    按正犯之刑減輕之。原審以被告犯行明確，依刑事訴訟法第
    449 條第1 項前段、第454 條第1 項、第2 項，刑法第339
    條第1 項、第30條第1 項前段、第2 項、第41條第1 項前段
    ，刑法施行法第1 條之1 第1 項、第2 項前段，量處被告拘
    役肆拾日，並諭知如易科罰金，以新臺幣1 千元折算1 日之
    折算標準。經核其認事用法均無違誤，量刑亦稱妥適。
三、被告上訴意旨雖謂：伊無幫助詐欺之犯意，僅係為找工作而
    交付提款卡及密碼，原審未為適當審酌，提起本件上訴，請
    求撤銷原判決，另為適當之判決。惟至本院審理時表示不再
    爭執，坦承前揭犯罪事實，表示其願與被害人和解，希望能
    給予自新機會等語。惟被告所述之上開理由，係其與被害人
    事後應如何和解之問題，與犯罪事實之構成與否無關，而原
    審判決之認事用法並無違誤，量刑亦屬允當，已如前述，是
    被告以前揭理由提起上訴，並無理由，應予駁回。
四、末查，被告前未曾因故意犯罪受有期徒刑以上刑之宣告，有
    臺灣高等法院被告前案紀錄表1 份在卷可稽，其因一時失慮
    ，偶罹刑典，犯後已坦承犯行，深具悔意，至本院審理時與
    被害人當庭達成和解並原諒被告，有審判筆錄在卷可稽，應
    認被告經此偵審程序及刑之宣告後，當知所警惕，本院因認
    前開對其所宣告之刑以暫不執行為適當，爰依刑法第74條第
    1 項第2 款之規定，宣告緩刑2 年，並應於緩刑期間付保護
    管束，及命於緩刑期間，向指定之公益團體、地方自治團體
    或社區提供40小時之義務勞務，以勵自新，並觀後效。
據上論斷，應依刑事訴訟法第455 條之1 第1 項、第3 項、第36
8 條、第373 條，刑法第74條第1 項第1 款、第2 項第5 款、第
93 條 第1 項第2 款，判決如主文。
本案經檢察官王碩志到庭執行職務。
中    華    民    國    99    年    2     月    11    日
                  刑事第十庭審判長  法  官  江德民
                                    法  官  華奕超
                                    法  官  黃鏡芳
以上正本證明與原本無異。
不得上訴。
                                    書記官  陳孟君
中    華    民    國    99    年    2     月    11    日

司法院資訊處製作；財團法人民間司法改革基金會備份。
